臺灣臺中地方法院刑事判決　　　　　　　　　　　　　九十四年度訴字第四七四號
　　公　訴　人　臺灣臺中地方法院檢察署檢察官
　　被　　　告　甲○○
　　選任辯護人　周黛婕律師
右列被告因強盜案件，經檢察官提起公訴（九十四年度偵字第一七００號），本院判
決如左：
    主  文
甲○○竊盜，處拘役伍拾日，如易科罰金，以參佰元折算壹日。
    犯罪事實
一、甲○○於民國九十三年十二月二十九日十一時二十分許，行經臺中市○○區○○
    里○○○路○段一二三號前，竟意圖為自己不法之所有，徒手竊取乙○○所有停
    放於該處之車牌號碼九九一八—ＪＶ號自小客車上的備用輪胎一個，甲○○竊得
    該輪胎後，將輪胎放在其所駕駛之車牌號碼Ｍ三—七一七七號自小貨車離去，惟
    因被該處之監視器拍攝到而為乙○○發覺，立即駕車前往追趕，直至梅川路與松
    竹路口處，乙○○攔下甲○○之車輛，並上前質問欲索回其輪胎，甲○○見狀遂
    將所竊得之輪胎自其車上取下置於乙○○車旁返還之，並趁乙○○欲報警處理之
    隙逃逸。嗣因乙○○至警局報案且將上開自小貨車車牌號碼告知警方，警方因而
    循線查獲甲○○。
二、案經臺中市警察局第五分局報請臺灣臺中地方法院檢察署檢察官偵查起訴。
    理  由
一、訊據被告甲○○對於右揭犯罪事實坦承不諱，核與證人即被害人乙○○（下均稱
    被害人）於警詢及本院審理中證述情節大致相符，復有監視錄影翻拍照片七張及
    贓證物保管收據一紙（見警卷第七頁至第一四頁）等件附卷可稽，足認被告自白
    與事實相符，堪予採信。被告復於審理中供稱：伊係因為家裡車子輪胎壞掉要換
    胎，經過該處始行竊等語（見本院九十四年四月十四日審判筆錄第十四頁），益
    徵被告竊取該輪胎時，主觀上確有為自己不法所有之意圖甚明。本件事證明確，
    被告右揭竊盜犯行，洵堪認定。
二、核被告所為，係犯刑法第三百二十條第一項之竊盜罪。公訴意旨雖認被告於竊盜
    後，另有為防護贓物、脫免逮捕，而持凶器向被害人以言語恫嚇之，當場施以脅
    迫之行為，因而認被告所為，應論以準強盜罪，尚有未洽（理由詳如后述），惟
    按刑法第三百二十九條之準強盜罪，係以犯竊盜或搶奪罪為前提，本係實質之一
    罪（最高法院八十三年度臺上字第一二０九號判決要旨參照，見最高法院刑事裁
    判書彙編第十五期第四一五頁至四二一頁），復經起訴意旨就竊盜事實予以起訴
    並論罪，本院自得予以審理，附此敘明。爰審酌被告除前於八十一年間曾因違反
    麻醉藥品管理條例、槍砲彈藥刀械管制條例等案件，經本院於八十二年一月十二
    日以八十一年度訴字第三二七七號判決判處應執行有期徒刑六月，於八十二年四
    月十五日易科罰金執行完畢之素行外，尚無其他不良前科，此有臺灣高等法院被
    告全國前案紀錄表存卷可按，被告年將屆四十，係有相當智識及社會經驗之人，
    竟不思己力牟利，僅因一時貪念即起意行竊，不啻造成被害人財物損失及追索贓
    物可能之額外風險，並助長社會竊盜、不勞而獲之歪風，惟念及其犯罪手段平和
    ，犯罪所得價值非鉅，所竊輪胎並經被害人具領取回，財物損失已經回復，且犯
    後於本院審理中坦承犯行，尚具悔意，被害人亦到庭表示希望法院從輕量刑，給
    予被告自新機會等語（見前揭審判筆錄第一一頁），其犯後態度尚可等一切情狀
    ，量處如主文所示之刑示懲，並諭知易科罰金之折算標準。
三、公訴意旨另以：被告於上開時、地竊得被害人所有之備胎一個後，將輪胎放於被
    告駕駛之自小貨車上駕車離去，惟因被該處之監視器拍攝到而為被害人發現，立
    即駕車前往追緝，直至梅川路與松竹路口處，遭被害人攔下被告駕駛之車輛，並
    上前迅速將被告車輛之引擎關掉，詎被告為達防護贓物、脫免逮捕之目的，竟拿
    出客觀上可供凶器使用之螺絲起子，以「不得報案，我知道你住在哪裡，你以後
    會很麻煩」等語恫嚇被害人，被害人見狀，遂迅速取回上開遭竊之備用輪胎，正
    欲報警時，被告即趁機逃逸，因認被告涉犯刑法第三百三十條第一項、第三百二
    十九條之加重準強盜罪嫌。前揭公訴意旨無非係以被害人於警詢之指訴、監視錄
    影翻拍照片及贓證物保管收據等為其主要論據。訊據被告固供承其行竊輪胎得手
    即駕車離去，行至梅川路與松竹路口處，為被害人駕車追趕攔停，於被害人取回
    輪胎後欲報警處理之時，即趁機逃逸之事實，然堅決否認有何準強盜之犯行，辯
    稱：輪胎是伊主動拿下來返還被害人的，並沒有拿螺絲起子對被害人恫嚇稱：「
    不得報案，我知道你住在哪裡，你以後會很麻煩」等語，經查：
（一）按犯罪事實應依證據認定之，無證據不得認定犯罪事實，刑事訴訟法第一百五
      十四條第二項定有明文。又所謂認定犯罪事實之證據，係指足以認定被告確有
      犯罪行為之積極證據而言，該項證據自須適合於被告犯罪事實之認定，始得採
      為斷罪之資料；又認定不利於被告之事實，須依積極證據，苟積極證據不足為
      不利於被告事實之認定時，即應為有利於被告之認定，更不必有何有利之證據
      ；事實之認定，應憑證據，如未能發現相當確實證據，或證據不足以證明，自
      不能以推測或擬制之方法，以為裁判之基礎；且告訴人之告訴，係以使被告受
      刑事訴追為目的，是其陳述是否與事實相符，仍應調查其他證據以資審認，最
      高法院二十九年度上字第三一０五號、三十年度上字第八一六號、四十年度臺
      上字第八六號、五十二年度臺上字第一三００號亦著有判例可資參照。復按刑
      法第三百二十九條所定因脫免逮捕而當場施以強暴脅迫，以強盜論者，係指竊
      盜事發後，因發現之人欲加逮捕，行為人為脫免逮捕而當場施以強暴脅迫之謂
      ；苟竊盜犯行尚未被發現，或雖經發現而對方並無逮捕舉動，行為人即施以強
      暴脅迫者，則不能論以準強盜罪，最高法院八十四年度臺上字第五八八二號判
      決意旨可資參照。
（二）選任辯護人雖於本院審理中爭執：被害人於發現被告行竊得手駕車離去後，始
      駕車追趕被告，中間有失去被告車子行蹤，已不該當準強盜罪之「當場」要件
      一節，惟按刑法第三百二十九條所謂當場，固不以實施竊盜或搶奪者尚未離去
      現場為限，即已離盜所而尚在他人跟蹤追躡中，仍不失為當場，最高法院八十
      六年度臺上字第三二八０號判決意旨可參，經質之被害人於九十四年四月十四
      日本院審理中結證稱：被告駕車離開偷竊現場約二、三十秒後，伊才開車追被
      告，因為伊覺得跟在被告車子後面不好跟，所以才從另一個方向堵在被告車前
      面；有一段時間因為被告從松竹北二路出去，伊判斷被告可能從梅川路那個方
      向出去，所以伊從梅川路口追出去，堵在被告前面，這段期間因為被建築物擋
      到，所以伊沒有看到被告的車，但是伊可以掌握被告行駛的路線等語（見前揭
      審判筆錄第九頁），被告亦直承：伊在行竊得手後駕車離開現場駛至梅川路與
      松竹路口處之際，為被害人駕車追趕攔停下來之事實不諱，是則被告離開現場
      後之行徑確仍在被害人之研判範圍中，並確實攔停被告車輛無誤，足認被告雖
      離開行竊地點，但尚在被害人跟蹤追躡之中，依前揭判決意旨，仍不失為當場
      之客觀構成要件事實，合先敘明。
（三）被害人雖於九十三年十二月二十九日警詢時指訴稱：伊將被告所駕車輛攔下並
      將引擎關掉後，欲要回輪胎而與被告發生拉扯，造成伊右手手指擦傷，被告並
      拿螺絲起子恐嚇伊不得報案，說「我知道你住那裡，你如果報案就要你好看，
      你以後會很麻煩」，後來伊將輪胎取回正要報警時，被告就趁機離開等語（見
      警卷第六頁背面警詢筆錄），經詰之被害人於九十四年四月十四日本院審理中
      結證稱：案發當時，伊在辦公室裡從監視器發現被告將伊車上備胎拿走後，即
      開車追趕被告，一路上有看到被告開車往何方向，後來伊開到被告車前面將被
      告車攔下，伊攔下被告車後上前問被告為何拿伊的輪胎、怎麼在這時間偷東西
      ，被告說「這個輪胎是你的喔，還給你」，被告就下車把輪胎放在伊車子的旁
      邊還給伊，輪胎是被告主動歸還給伊的；伊攔下被告車後欲將被告車子鑰匙關
      掉，被告抓著鑰匙不讓伊關掉引擎，在拉扯之間，被告有用手要把伊擋開不讓
      伊拿鑰匙，而抓到伊的手臂造成破皮、手指受傷，這是後來才發現的，沒有診
      斷證明書，不知道是如何受傷；之後伊不讓被告離去，並向被告說要請警察過
      來處理，被告執意要離去，當時伊看到在被告車上駕駛座旁邊位置上有一把螺
      絲起子，長約十八公分左右，被告就用右手斜右下方靠近腰部伸直握住螺絲起
      子，向伊說「我知道你住那裡，你如果報案就要你好看，你以後會很麻煩」，
      叫伊不要報警，伊聽了會害怕，伊在現場有拿出手機本來要打電話報警，被告
      就趁機逃離現場，後來因被告開車走了，就沒有再報警；在伊駕車攔下被告車
      至被告駕車逃逸這段期間，只有伊與被告在現場，沒有其他人，當時伊不讓被
      告離去，有要逮捕被告的意思，但是當時只有伊一個人，力不從心，也不敢抓
      著被告等語在卷（見前揭審判筆錄第三頁至第一一頁）。
（三）承上，就被告有無為防護贓物或脫免逮捕之情狀而言，被告所辯是其將輪胎歸
      還被害人等語，核與被害人結證稱：被告於伊上前質問為何行竊後，就下車主
      動將輪胎置於伊車旁歸還之等情相符，是則該輪胎於被告歸還被害人後，既已
      在被害人管領範圍之內，並無何被告防護其所竊得贓物之情狀存在；再者，被
      害人雖證稱：伊攔下被告車後欲將被告車子鑰匙關掉，被告抓著鑰匙不讓伊關
      掉引擎而發生拉扯等情，然其復證稱：伊當時不讓被告離去，有要逮捕被告的
      意思，但是當時只有伊一個人，力不從心，也不敢抓著被告，被告即於伊欲打
      手機報警之際，趁隙逃逸等情，是則被害人並無當場對被告人身施以強制力之
      行為，難認被害人於客觀上有何對被告實施逮捕之舉動。再就被告有無對被害
      人施以強暴脅迫一節觀之，雖迭據被害人指證如前，然被害人復詰證稱：受傷
      部分沒有診斷證明書，不知如何受傷，當時僅有伊與被告在場，沒有其他人在
      場等情，是則就被害人指陳因與被告拉扯而受傷、當時遭被害人持螺絲起子對
      伊言詞恫嚇一節，除被害人指證述外，並無診斷證明書相佐及螺絲起子扣案，
      被害人亦未就傷害部分犯行提出告訴，而前揭監視錄影翻拍照片及贓證物保管
      收據等證據，除得證明被告自白之前揭竊盜犯行外，尚無從據以證明被告離開
      上開竊盜地點後，有何防護贓物或脫免逮捕之情狀或對被害人施以強暴脅迫之
      待證事實，此外，復未據公訴人提出其他證據以資調查被害人該部份所陳是否
      與事實相符，實難僅以公訴意旨所衡諸被害人與被告宿無怨隙，殊無設詞誣陷
      等語，即推認被告所辯不盡可採。
（四）綜上所述，自前開被告為被害人欄停後，被告將輪胎歸還被害人，迄被害人欲
      報警處理之際，被告即趁隙逃逸等過程觀之，尚乏積極證據證明被告有何為防
      護贓物、脫免逮捕之客觀情狀存在，亦乏其他積極證據佐證被害人指訴遭被告
      施以強暴脅迫一節是否與事實相符。揆諸前揭說明，被告所為，尚與準強盜之
      構成要件有間，公訴人認被告基此部分涉有準強盜犯行，即有未洽。此外，復
      查無其他積極證據足認被告確有公訴人所指訴此部分為防護贓物、脫免逮捕而
      當場施以強暴脅迫之犯行，惟公訴意旨認此部分與前揭論罪科刑之竊盜罪間有
      實質上一罪之關係，爰不另為無罪之諭知。
據上論斷，應依刑事訴訟法第二百九十九條第一項前段，刑法第三百二十條第一項、
第四十一條第一項前段，罰金罰鍰提高標準條例第一條前段、第二條，判決如主文。
本案經檢察官葉芳如到庭執行職務
中      華      民      國    九十四    年      五      月      五      日
                                臺灣臺中地方法院刑事第八庭
                                    審判長法  官   朱  光  國
                                          法  官   鍾  堯  航
            法  官   吳  崇  道
右正本證明與原本無異。
如不服本判決，應於判決送達後十日內向本院提出上訴狀，上訴於臺灣高等法院臺中
分院( 須附繕本 )。
                                          書記官
中      華      民      國    九十四    年      五      月      五      日
附錄論罪科刑法條
刑法第三百二十條
意圖為自己或第三人不法之所有，而竊取他人之動產者，為竊盜罪，處五年以下有期
徒刑、拘役或五百元以下罰金。
意圖為自己或第三人不法之利益，而竊佔他人之不動產者，依前項之規定處斷。
前二項之未遂犯罰之。
